臺灣臺南地方法院民事裁定
109年度消債更字第277號
聲  請  人
即債 務 人  吳祥誠（原名吳紹誠）


代  理  人  黃懷萱律師（法律扶助）
上列聲請人依消費者債務清理條例聲請更生事件，本院裁定如下
：
    主  文
債務人吳祥誠自民國110年1月29日下午5時起開始更生程序，並
命司法事務官進行本件更生程序。
    理  由
一、按債務人不能清償債務或有不能清償之虞者，且無擔保或無
    優先權之本金及利息債務總額未逾新臺幣(下同)1,200萬元
    者，於法院裁定開始清算程序或宣告破產前，得向法院聲請
    更生；債務人對於金融機構負債務者，在聲請更生或清算前
    ，應向最大債權金融機構請求協商債務清償方案，或向其住
    、居所地之法院或鄉、鎮、市、區調解委員會聲請債務清理
    之調解；法院開始更生程序之裁定，應載明其年、月、日、
    時，並即時發生效力，消費者債務清理條例（下稱消債條例
    ）第3條、第42條第1項、第151條第1項、第45條第1項分別
    定有明文。
二、本件聲請意旨略以：聲請人積欠無擔保或無優先權之債務總
    額約為105萬3,584元，為清理債務，依消債條例第151條規
    定，於民國109年6月22日向本院聲請與最大債權金融機構國
    泰世華商業銀行股份有限公司（下稱國泰世華銀行）為債務
    調解，國泰世華銀行提供分120 期、週年利率0％、每期償還
    5,300元之還款方案，惟因聲請人之收入扣除必要支出後，
    實無力負擔該款項，致該次調解不成立。又聲請人無擔保或
    無優先權之本金及利息債務總額未逾1,200萬元，復未經法
    院裁定開始清算程序或宣告破產，亦無依消債條例或破產法
    之規定而受刑之宣告。為此，爰依消債條例規定聲請准依更
    生程序清理債務等語。
三、經查：
  ㈠聲請人主張其為一般消費者，5年內未從事小規模營業，現積
    欠無擔保或無優先權之本金及利息債務總額未逾1,200萬元
    ，聲請人已於109年6月間聲請與最大債權金融機構國泰世華
    銀行為債務清理之前置調解，前置調解未成立等情，有聲請
    人提出財團法人金融聯合徵信中心查詢當事人綜合信用報告
    回覆書、債權人清冊及調解不成立證明書等件為憑（見消債
    更卷第17、21至25頁），是聲請人主張其所積欠無擔保或無
    優先權之本金及利息債務總額未逾1,200萬元，並曾踐行前
    置調解程序而調解不成立等事實，應堪認定。
　㈡而依據國泰世華銀行、凱基商業銀行股份有限公司及中國信
    託商業銀行股份有限公司陳報聲請人積欠債務金額分別為58
    萬6,652元、34萬1,412元、37萬32元（見消債更卷第61至79
    、81至97頁）。而債權人黃逸嫻陳報一紙票面金額16萬元之
    本票（見消債更卷第105頁），佐以聲請人提出之債務證明
    文件（見消債更卷第127頁），聲請人至少已償還22期、每
    期4,500元之借款，即已償還9萬9,000元（計算式：4,500元
    ×22期＝9萬9,000元），積欠黃逸嫻之債務應剩6萬1,000元（
    計算式：16萬元－9萬9,000元＝6萬1,000元）。又債權人胡綺
    真陳報一份還款協議書（見消債更卷第111頁），上面記載
    聲請人向其借款15萬元，聲請人應自105年12月14日至112年
    12月14日止，共84期，每期繳納2,500元之信用貸款，如以
    每個月14日為1期推算至今，聲請人應已繳納50期之信用貸
    款，尚餘34期，即剩8萬5,000元（計算式：2,500元×34期＝8
    萬5,000元）之信貸未償還。綜上，聲請人之債務總額應為1
    44萬4,096元（計算式：58萬6,652元＋34萬1,412元＋37萬32
    元＋6萬1,000元＋8萬5,000元＝144萬4,096元）。
　㈢聲請人稱現受雇於上禾能源有限公司，擔任業務專員，每月
    收入約為1萬5,000元，並提出在職證明書及109年6、7月之
    薪資袋（見消債更卷第131至133頁）附卷為憑。而聲請人10
    7、108年度查無薪資所得申報，有聲請人提出之107、108年
    度綜合所得稅各類所得資料清單在卷可佐（見南司消債調卷
    第27至29頁），此外，查無其他證據資料證明聲請人尚有其
    主張收入以外之所得，是聲請人每月收入應為1萬5,000元，
    並以此金額作為償債能力之計算基礎。又聲請人名下僅有郵
    局存款3元，有聲請人提出之財產及收入狀況說明書、全國
    財產稅總歸戶財產查詢清單、郵政存簿儲金簿內頁資料（南
    司消債調卷第25頁；見消債更卷第15、121至125頁）附卷可
    稽，堪認屬實。
  ㈣按債務人必要生活費用，以最近1年衛生福利部或直轄市政府
    所公告當地區每人每月最低生活費1.2倍定之；受扶養者之
    必要生活費用，準用第1項規定計算基準數額，並依債務人
    依法應負擔扶養義務之比例認定之，消債條例第64條之2第1
    項、第2項分別定有明文。而最近1年衛生福利部所公告之臺
    南市每人每月最低生活費為1萬3,304元，以1.2倍計算應為1
    萬5,965元（元以下四捨五入），而聲請人所陳之每月生活
    費用為1萬2,760元（計算式：6,000元＋1,000元＋1,000元＋2,
    500元＋1,500元＋760元＝1萬2,760元；見消債更卷第16頁），
    尚符前揭最低生活標準，應屬可採，是聲請人個人每月生活
    必要支出以1萬2,760元計算。又聲請人之母親為29年生，現
    已80餘歲，並患有多種慢性疾病需就醫診療，每月除領有敬
    老津貼3,772元外，並無工作收入，此有戶籍謄本、郭明慧
    醫院（診所）診斷證明書、郭綜合醫院門診病歷紀錄單、聲
    請人母親107、108年度綜合所得稅各類所得資料清單、郵政
    存簿儲金簿內頁資料（見消債更卷第115、137至139、143至
    157、163至165頁）在卷可憑，應認有受扶養之必要。而聲
    請人母親之生活費標準亦應以上開最低生活費標準為限，故
    依前述每人每月1萬5,965元之生活費標準，以及聲請人應負
    擔扶養義務比例認定（母親由兄弟2人共同扶養，聲請人應
    負擔2分之1；見消債更卷第135頁），聲請人每月扶養母親
    之費用，應以7,983元為上限（計算式：1萬5,965元÷2人＝7,
    983元，元以下四捨五入），而聲請人所陳母親之扶養費用
    為2,000元，堪認合理，應可採納。是聲請人每月必要生活
    費用應為1萬4,760元（計算式：1萬2,760元＋2,000元＝1萬4,
    760元）。
  ㈤綜上，聲請人每月收入扣除每月必要生活費用，僅餘240元（
    計算式：1萬5,000元－1萬4,760元＝240元），而其債務總額
    高達144萬4,096元，堪認聲請人確已達不能清償債務或有不
    能清償之虞之程度。
四、綜上所述，聲請人僅係一般消費者，積欠之無擔保或無優先
    權之本金及利息債務總額在1,200萬元以下，並曾與最大債
    權金融機構國泰世華銀行為債務清償方案之調解，惟調解不
    成立，且未經法院裁定開始清算程序或宣告破產，亦無依消
    債條例或破產法之規定而受刑之宣告之情，有本院消債事件
    查詢作業紀錄、臺灣高等法院被告前案紀錄表在卷可憑（見
    消債更卷第29至31頁），又查無消債條例第6條第3項、第8
    條或第46條各款所定駁回更生聲請之事由存在，則聲請人聲
    請更生，應屬有據。
五、末按，法院裁定開始更生或清算程序後，得命司法事務官進
    行更生或清算程序，必要時得選任律師、會計師或其他適當
    之自然人或法人一人為監督人或管理人，消債條例第16條第
    1項定有明文。本件既經本院裁定開始更生程序，爰併依前
    開規定，命司法事務官進行更生程序。
中　　華　　民　　國　　110 　年　　 1　　月　　29　　日
                  民事第一法庭  法　官　廖建瑋
以上正本係照原本作成。
本裁定不得抗告。
本裁定已於民國110 年 月 日下午5 時公告。
中　　華　　民　　國　　110 　年　　 1　　月　　29　　日
                                書記官　鄭梅君